臺灣高等法院臺南分院刑事判決
　　　　　　　　　　　　　　　 94年度上訴字第923號　Ａ
上　訴　人
即　被　告　甲○○
選任辯護人　方文賢　律師（扶助律師）
上列上訴人因強盜等案件，不服臺灣台南地方法院94年度訴字第
795號中華民國94年8月17日第一審判決（起訴案號：臺灣台南地
方法院檢察署94年度偵字第5237號），提起上訴，本院判決如下
：
    主  文
上訴駁回。
    事  實
一、甲○○因遭地下錢莊追討債款，需款孔急，竟基於意圖為自
    己不法之所有，於民國94年4月5日二十時三十分許，在台南
    縣永康市○○街八十二巷口處，見方神川自其所駕駛之車號
    五Ｋ－七六八八號自用小客車駕駛座處下車，旋即打開駕駛
    座旁車門進入該車，並將原已熄火之車輛啟動引擎，欲駕車
    離去。惟方神川之配偶乙○○尚留置於該車右前座，乙○○
    見甲○○進入車內，並發覺並非其夫後，旋將車輛引擎熄火
    ，阻止甲○○駕車離去。甲○○見狀乃再次發動引擎，並取
    出其所有，不具殺傷力之玩具手槍指向乙○○胸前。乙○○
    見甲○○出示槍枝，無從辨識是否確係真槍，復恐該槍如係
    真槍，將受有生命危險，因而無法抗拒而下車離去，任令甲
    ○○駕車離去。甲○○以此強暴方式強盜該自用小客車及車
    內財物（內有方神川國民身分證、台南市警察局警察人員服
    務證、汽機車駕駛執照、台南市警察局機車加油卡、華南銀
    行提款卡、信用卡、台南市警察局中國信託國民旅遊卡、郵
    局提款卡、交通部業餘無線電人員執照、記事簿、ＩＣ健保
    卡、汽車行照、皮夾、鑰匙、行動電話一支、汽車遙控鎖、
    汽車來源證明、衣箱一個、太陽眼鏡兩付、雨傘、現金新台
    幣【下同】四百元）得逞。
二、案經台南縣警察局永康分局報告台灣台南地方法院檢察署檢
    察官偵查起訴。
    理  由
一、上訴人即被告甲○○於偵審中固均坦承於前揭時地取走被害
    人方神川、乙○○所使用之五Ｋ－七六八八號自用小客車，
    惟否認涉有強盜犯行，辯稱：伊見被害人方神川離開車輛後
    ，欲入內竊車，不知被害人乙○○仍在車上，扣案玩具手槍
    原為其子玩具，其順手取得，並非意欲持以強盜車輛，且其
    係以重踩油門方式逼使被害人乙○○下車，並非持槍恐嚇云
    云。
二、經查：
（一）被告於94年4月5日下午 8時30分許，在台南縣永康市○○
      街82巷口處，持不具殺傷力之玩具手槍進入車號五Ｋ－七
      六八八號內，並命適在車內之被害人乙○○下車後，旋將
      該車駛離，據為己有等情，業據被告於偵審中供承不諱，
      並經被害人乙○○於本院及原審審理中以證人身分結證屬
      實，另有被害人乙○○簽具之贓物認領保管單二紙在卷可
      稽（參見警卷第51頁、第52頁），此部分事實應堪認定。
（二）證人乙○○於原審審理時結證稱：其夫下車前，已將車輛
      熄火，被告上車後，即啟動引擎。其在旁發現有異，旋將
      車輛引擎再次熄火，被告復行發動引擎，並出示槍械，指
      向其前胸，且要求其不得出聲，其懼而不敢再次將車熄火
      ，並即下車，任令被告取走該車等語（參見原審卷第65至
      66頁），而被告於偵審中亦均坦承：其進入車內時，確實
      手持扣案玩具手槍（參見偵卷第11頁、原審卷第67頁），
      並有該扣案玩具手槍在案可參，足見證人乙○○前揭證詞
      確實信而有徵。
（三）被告於原審審理時雖辯稱：當日僅以重踩油門之方式逼迫
      乙○○下車，並未持槍指向乙○○云云，然證人乙○○於
      被告進入車內時，並非立即驚懼下車，甚而於被告擅行啟
      動引擎時，將車輛熄火，以阻止被告強取該車等情，已如
      前述，是倘被告僅係以重踩油門方式欲逼使證人乙○○離
      車，證人乙○○大可再次將引擎熄火，即可停止被告重踩
      油門之脅迫行為。另觀證人乙○○於同日庭訊時另證稱：
      當日見被告出示槍械指向其前胸時，確實有所猶豫，其認
      若並非真槍，當可與被告一搏，惟觀看被告所持槍枝後，
      認可能為真槍，因而儘速下車離去等語（參見原審卷第66
      頁），足見證人乙○○當日係因被告持槍指向其前胸，且
      認定被告所持槍械可能為真槍之情形下，始倉皇離去，並
      非因被告所云重踩油門威嚇所致。是被告辯稱：僅以重踩
      油門方式威脅證人乙○○，並未持槍指向乙○○云云，與
      事實不符，尚無可採。況槍械殺傷威力強大，無論是否指
      向被害人胸部，均可立即、迅速對被害人造成傷害甚或剝
      奪生命之結果，此乃眾所周知之事。況案發當時，被告與
      證人乙○○距離甚近，被告復持槍在手，處於隨時可得擊
      發槍彈之狀況，而證人乙○○亦無法確認是否為真槍，是
      無論被告是否持槍直接指向證人乙○○胸前，均已使證人
      乙○○達於不能抗拒之程度，被告所為，當已成立強盜行
      為。
（四）被告復辯稱：其當日上車僅係意欲竊盜該車及其內財物，
      並無意強盜云云。然查若被告原意僅係竊盜該車及車內財
      物，並無意強盜前開車輛，衡情當無需攜帶與竊盜車輛無
      關之玩具手槍，復參以被告強取前揭車輛過程中，亦確曾
      使用該玩具手槍逼使證人乙○○下車以達其強盜該車及車
      內財物之目的，足見被告當日本存強盜之犯意。被告辯稱
      僅係竊盜該車之意圖，並無強盜之犯意云云，尚無可採。
（五）按槍械殺傷力強大，可立即迅速取人性命等情，已如前述
      ，是一般人面對他人持用類似槍械之玩具手槍時，幾無可
      能甘冒生命遭剝奪之可能，仔細辨識行為人所持槍械是否
      為真槍。故行為人所持槍械縱為不具殺傷力之玩具手槍，
      然面對玩具手槍者為免自己生命身體遭受立即之侵害，亦
      已無抗拒之能力。查扣案玩具手槍外型類似真槍一節，業
      有照片二紙在卷可參（參見警卷第130頁），復參以前述
      證人乙○○證稱：當時因懼被告所持槍械為真槍，恐生命
      受到威脅，故下車離去等語，足見證人乙○○當日無法辨
      識被告所持是否為真實槍械，其對被告所施之強暴行為，
      已至不能抗拒之程度。辯護意旨以被告所持係不具殺傷力
      之玩具手槍為由，辯稱被告所為尚未達於不能抗拒之程度
      ，主張被告所為與強盜罪之構成要件有間云云，當無可採
      。
（六）被告當日持以強盜證人乙○○之前揭車輛所用之玩具手槍
      即為扣案之玩具手槍一節，業據被告於偵審中迭次供承在
      案。證人乙○○於警訊及原審審理時雖均證稱：被告當日
      所持槍械係白鐵材質，並非扣案之玩具手槍等語。惟被告
      當日持用何槍械強盜前揭車輛，應以被告本人最為清楚。
      另以案發當時為晚上八時三十分許，被告與證人乙○○復
      在車內，衡情當時之光線當較通常日間室外之情狀為差。
      證人乙○○僅以目視方式辨識被告所持槍械之材質，其判
      斷是否正確，實非無疑。復以被告所持玩具手槍外觀原有
      黑色烤漆（參見前開警卷照片），於光線不足之情形下，
      確有可能令人產生類似金屬光澤折射之錯覺，而使證人乙
      ○○產生誤判該玩具手槍材質之可能。且被告雖持槍指向
      證人乙○○胸前，但槍械並未實際碰觸其身體等情，業據
      證人乙○○於同日庭訊時陳明在卷（參見原審卷第66頁）
      ，故證人乙○○並未實際碰觸被告當日所持槍械，僅在光
      線較差之情況下，以目視判斷被告所持槍械材質，實難肯
      認其判斷確屬正確無誤。此外，警方至被告住處查緝本案
      時，亦未自被告前開住處查獲任何如證人乙○○所述之手
      槍或類似之金屬材質玩具手槍，從而，應認被告於警訊及
      偵審中供稱：強盜之際所持槍械即為扣案之玩具手槍等語
      ，應與事實相符，堪以採信。
（七）綜上所述，被告強盜犯行明確，已堪認定。
三、按刑法第三百二十一條第一項第三款所示之兇器，需客觀上
    足對人之生命、身體、安全構成威脅，具有危險性之兇器始
    足當之，已如前述。查扣案之玩具手槍通體為塑膠材質一節
    ，業經原審法院當庭勘驗屬實（參見原審卷第62頁），是依
    該玩具手槍之材質，客觀上，實難認已對人之生命、身體、
    安全構成威脅，與刑法之兇器概念尚屬有間，故核被告所為
    係犯刑法第328條第1項之強盜罪。
四、原審法院因認被告犯行明確，適用刑法第328條第1項、第38
    條第1項第2款之規定，並審酌被告遭地下錢莊追討債款，不
    思以正途解決相關債務，反以強盜、（竊盜、搶奪部分已判
    決確定）等不法方式取他人財物而解燃眉之急，其犯行實有
    可議之處、其逕行入內強盜車輛之舉，造成被害人乙○○至
    今仍餘悸猶存（參見原審卷第67頁），所為犯行嚴重影響社
    會治安、犯罪後仍不知悔悟等一切情狀，量處有期徒刑陸年
    ；又扣案玩具手槍一支屬被告所有，且供其強盜所用之物，
    業據被告於原審審理時供承在卷，依刑法第三十八條第一項
    第二款之規定沒收之。認事用法並無不當、量刑亦甚妥適，
    被告仍執前詞否認犯行，指摘原判決不當提起上訴，核無理
    由，應予駁回。
據上論結，應依刑事訴訟法第368條，判決如主文。
本案經檢察官羅清溪到庭執行職務。
中　　華　　民　　國　　94　　年　　10　　月　　25　　日
　　              刑事第三庭  　審判長法　官　陳義仲
　　　                                法　官　陳顯榮
　　　                                法　官　宋明蒼
以上正本證明與原本無異。
如不服本判決，應於收受本判決後十日內向本院提出上訴書狀。
其未敘述上訴理由者並得於提起上訴後十日內向本院補提理由書
狀（均須按他造當事人之人數附繕本）「切勿逕送上級法院」。
　　　　　　　　　　　　　　　　　　　書記官　尤乃玉
中　　華　　民　　國　　94　　年　　10　　月　　26　　日
附錄本案論罪科刑法條全文：
中華民國刑法第328條第1項
意圖為自己或第三人不法之所有，以強暴、脅迫、藥劑、催眠術
或他法，至使不能抗拒，而取他人之物或使其交付者，為強盜罪
，處5年以上有期徒刑。
